【裁判字號】    96,訴,938
【裁判日期】    970819
【裁判案由】    違反毒品危害防制條例
【裁判全文】
臺灣屏東地方法院刑事判決               96年度訴字第938號
公  訴  人  臺灣屏東地方法院檢察署檢察官
被      告  乙○○
選任辯護人  陳旻沂律師
            陳建欽律師
上列被告因違反毒品危害防制條例案件，經檢察官提起公訴（96
年度偵字第2412號），本院判決如下：
    主  文
乙○○販賣第一級毒品，處有期徒刑拾伍年。扣案之海洛因貳拾
包（合計淨重拾肆點壹參公克、空包裝總重肆點柒肆公克）、電
子磅秤壹台、吸管壹支，均沒收銷燬之。
其餘被訴販賣第一級毒品部分，無罪。
    事  實
一、乙○○明知海洛因為毒品危害防制條例第2 條第2 項第1 款
    所定之第一級毒品，竟意圖營利而基於販賣第一級毒品海洛
    因牟利之犯意，於民國96年3 月5 日中午12時許，以新台幣
    （下同）28,000元，在高雄市○○路向真實姓名、年籍均不
    詳之綽號「阿文」之成年男子購入第一級毒品海洛因一包後
    ，在其與女友盧麗芬所共同居住、位於屏東縣里港鄉○○村
    ○○路92 -3 號租屋處，將海洛因摻入葡萄糖，再利用磅秤
    秤重予以分裝置入長約5 公分、寬約3 公分之小夾鍊袋內，
    小夾鍊袋外包上一層衛生紙，纏以長度約3.3 公分之黑色膠
    帶或紅色膠帶後，在黑色膠帶外貼上記載「500 」之標籤，
    表示該包以黑色膠帶裹好之海洛因對外售價500 元；紅色膠
    帶外則貼上記載「1000」之標籤，表示該包以紅色膠帶裹好
    之海洛因對外售價1000元。嗣經警接獲一對男女在上開處所
    販賣毒品之線報後，遂於96年4 月3 日8 時30分許，持法院
    所核發之搜索票前往執行搜索，乙○○正準備騎乘機車外出
    ，員警遂表明身分並執行搜索，扣得乙○○所有供販賣之海
    洛因20包（合計淨重14.13 公克、空包裝總重4.74公克）、
    電子磅秤1 台、注射針筒1 支、安非他命吸食器2 組、玻璃
    球2 個、吸管1 支、黑色及紅色膠帶共3 只、小夾鍊帶65個
    。
二、案經屏東縣警察局里港分局報告台灣屏東地方法院檢察署檢
    察官偵查起訴。
    理  由
壹、證據能力部分：
一、按被告之自白，非出於強暴、脅迫、利誘、詐欺、疲勞訊問
    、違法羈押或其他不當方法，且與事實相符者，得為證據，
    刑事訴訟法第156 第1 項定有明文。本件被告乙○○於警詢
    中所為之自白，雖被告辯護人雖為被告於本院審理中辯稱係
    因為毒癮發作才自白，然經本院於準備程序中當庭勘驗被告
    於警詢時所錄製之光碟結果，除警詢筆錄第10頁所載：「（
    你為何要販賣毒品及施用海洛因？）因為我沒有工作，壓力
    很大，所以才要販賣毒品維生」這句話，與被告供稱之內容
    不符外，其餘均大致相符，且被告於警詢中之陳述，雖然有
    時候緩慢，有時候小聲，有時候停頓許久才回答，但被告於
    回答警察的問題時，字句均很清晰，並沒有含糊不清的狀況
    ，，業經本院於準備程序中，當庭勘驗無誤，有本院97年4
    月7 日準備程序筆錄在卷可稽，且被告於偵查中亦供稱警察
    並無對其有刑求逼供之情形，故依上所述，可知被告於警詢
    中之自白並無毒癮發作之情形，且亦無其他違法偵訊之情事
    ，從而，上開自白應有證據能力。
二、次按被告以外之人於偵查中向檢察官所為之陳述，除顯有不
    可信之情況者外，得為證據，刑事訴訟法第159 條之1第2項
    定有明文。查證人即查獲本案之警員甲○○、丙○○於偵查
    中之證詞，業經具結，有結文在卷為憑，且並無證據證明有
    顯不可信之情況，揆諸上開規定，均有證據能力。
貳、有罪部分
一、訊據被告乙○○否認有上開所述之意圖營利而販入第一級毒
    品海洛因之犯行，辯稱：我沒有販賣海洛因，我向別人買海
    洛因回來後，會把相當於半支香菸的海洛因的量，包入黑色
    膠帶裏，上面標示500 ，然後把相當於整支香菸的海落因的
    量包入紅色膠帶裏，上面標示1000，這樣我自己施用時比較
    好分別等語。經查：
  (一)被告雖於本院審理時否認有上開所述之販入第一級毒品海洛
    因之犯行，惟被告已於警詢時供稱：其於96年3 月5 日中午
    12時許，以28,000元，在高雄市○○路向綽號「阿文」之成
    年男子購入第一級毒品海洛因一包，購入上開毒品是用來施
    用及販賣用的等語（見警卷第5 至6 頁），且被告於96年4
    月3 日偵訊中，經檢察官訊問：「警詢中所言是否實在？」
    ，被告答稱：「警察問的問題我有照實回答」，明確表示警
    詢之陳述為實，而被告於警詢中確曾供承販賣毒品海洛因之
    犯行，業經本院當庭勘驗被告警詢錄音光碟無誤，已如前述
    ，可見被告前開警詢中之自白確係出於被告之自由意志，並
    無何因毒癮發作而為不實陳述之情形。又販賣第一級毒品在
    我國係處以重刑，此為一般國人所知悉，而被告受教育程度
    係高職畢業，有警詢調查筆錄可稽，係具有相當知識程度之
    人，其理應知悉若於警詢中供稱有販賣第一級毒品之犯行者
    ，將有可能涉犯重罪，然被告卻於警詢中為上開不利於己之
    供述，顯見其於警詢中所為之上開自白應屬可信。
  (二)關於扣案毒品等物為何人所有一節，被告先於警詢中供承均
    為其所有，嗣於96年4 月3 日偵訊中又改稱係吳宏文所有，
    再於審理期日改稱為其所有等語，前後矛盾；又關於為何於
    警詢中坦承販毒，嗣後卻又否認一節，被告先於96年4 月3
    日偵訊中稱係因「剛睡醒，迷迷糊糊的」，嗣於同月27日偵
    查中訊問時，改稱「當時剛睡醒，有吃海洛因，頭昏昏的」
    等語，再於96年5 月8 日偵訊時改稱「因警察要我配合，當
    時我要引來了，人很不舒服」等語，復於本院審理中稱：「
    當時我犯毒癮很難過，希望配合後，警察可以讓我吸毒」、
    「我認為配合警察承認販毒後，警察可能讓我吸毒」、「我
    當時是藥癮發作，不是剛睡醒」等語；關於扣案膠帶上有「
    500 」、「1000」之標示，被告先於警詢及偵訊中均供稱係
    其所標，並解示其意，但於本院審理中，又改稱不是其所標
    示，不知道該數字之意思；而對於膠帶上標示「500 」、「
    1000」之意思，被告雖於偵查辯稱：上開標示是為了方便自
    己施用海洛因，500 代表這些量可以用半支香菸，1000就是
    代表可以用1 支香菸等語，但因被告於本院審理中又稱，其
    以前是用加入香菸中之方式施用海洛因，後來改用成針筒注
    射，而扣案之針筒就是用來施打海洛因的等語，可見膠帶上
    之標示與施用毒品方法無關，再者，苟如被告所辯，其係為
    方便其施用毒品之用而區別施用毒品之數量，則被告理應使
    用更簡便之方式或其他符號來標示，其捨棄更簡便或其他符
    號來標示之方式，而反以500 及1000之阿拉伯數目來區別其
    施用毒品之量，顯然與常理有違，況且被告已於警詢中供稱
    ：塑膠帶是用來分裝放海洛因，有價格新臺幣1000元及500
    元兩種等語（見警卷第5 頁），此更益徵上開標示「500 」
    、「1000」是用以標示販賣毒品之價格無誤，被告上開諸多
    辯稱，不只前後矛盾，且顯與事理有違，應不足採信。
  (三)其次，本案查扣之電子磅秤1 台、吸管1 支，經送驗結果，
    亦均沾有海洛因，有高雄醫學大學附設中和紀念醫院檢驗報
    告在卷可稽，倘如被告所辯，上開毒品係其欲吸食所用，則
    被告又何需準備電子磅秤1 台來秤量毒品之重量，況且被告
    已於警詢中供稱：塑膠吸管係用來分裝毒品的工具，磅秤則
    是我買毒品海洛因回來後，以葡萄糖摻入毒品時，要換算比
    利用的等語（見警卷第5 頁），足見上開電子磅秤1 台及塑
    膠吸管1 支係被告用以販賣毒品所用之物，可資用以佐證被
    告販賣毒品之犯行。又被告復於警詢中供承，其於購入扣案
    海洛因後，即加入葡萄糖稀釋，以讓數量變多等語，此亦可
    見其確有藉此手法增加可販賣毒品之數量而營利之意圖。
  (四)綜上，被告既已於警詢中坦承上開犯行，且本案復有扣案之
    供放置毒品用之黑色膠帶外面之「500 」標籤、紅色膠帶外
    面之「1000」標籤，以及上開沾有海洛因之電子磅秤1 台及
    塑膠吸管1 支，以資補強其於警詢中之上開自白，足認本件
    事證明確，被告犯行應可認定，應依法論科。
二、核被告乙○○在高雄市向真實姓名、年籍均不詳之綽號「阿
    文」之成年男子購入第一級毒品海洛因一包後，準備販售他
    人圖利之行為，係犯毒品危害防制條例第4 條第1 項之販賣
    第一級毒品罪。被告持有第一級毒品之行為，為販賣第一級
    毒品之犯行所吸收，不另論罪。被告所犯販入第一級毒品罪
    ，法定刑為無期徒刑或死刑，惟被告販入之數量遠不及所謂
    大盤商、中盤商，且僅有販入1 次，所為對他人及國家社會
    法益侵害之程度相對並非重大等情狀，縱對之科以最低度法
    定刑猶嫌過重，在客觀上以一般國民生活經驗法則為之檢驗
    ，實屬情輕法重，當足引起一般人之同情，故本院認為顯有
    堪資憫恕之處，該部分應依刑法第59條規定予以酌減其刑。
    爰審酌被告本次其為貪圖金錢利益，竟罔顧施用毒品對人體
    所生之危害，而販入第一級毒品，實有不該，且犯後飾詞否
    認，未具悔意，惟念其前無任何犯罪前科，素行尚可，有台
    灣高等法院被告前案紀錄表在卷可稽，且僅係高職畢業，所
    受教育程度不高等一切情狀，量處如主文所示之刑，以示懲
    儆。至扣案被告所有供販賣之海洛因20包，經送驗結果均含
    有海洛因成分，合計淨重14.13 公克、空包裝總重4.74公克
    ，有法務部調查局96年4 月27日調科壹字第09623037320 號
    鑑定書在卷可稽，其包裝袋已沾黏毒品成分，難以析離，應
    將其整體視為毒品，應均依毒品危害防制條例第18條第1 項
    規定諭知沒收銷燬。又扣案之電子磅秤1 台、吸管1 支，則
    沾有海洛因，有高雄醫學大學附設中和紀念醫院檢驗報告在
    卷可稽，上開物品均難以與毒品析離，應將其整體視為毒品
    ，依毒品危害防制條例第18條第1 項規定，亦應均予以沒收
    銷燬；至扣得之注射針筒1 支、玻璃球1 個、黑色及紅色膠
    帶共3 只、小夾鍊帶65個等物品，均未沾有毒品，及扣案之
    吸食器2 組、玻璃球1 個，雖沾有甲基安非他命，有高雄醫
    學大學附設中和紀念醫院檢驗報告在卷可稽，但均無法證明
    與販入毒品有關，爰不予以沒收，併此敘明。
參、無罪部分：
一、公訴意旨略以：乙○○明知海洛因為毒品危害防制條例第2
    條第2 項第1 款所定之第一級毒品，竟仍於96年4 月1 日上
    午9 時許，在上開租屋處以500 元之代價販賣海洛因一小包
    給真實姓名年籍均不詳之綽號「阿寶」者。繼之於同日下午
    18時許，在上開租屋處以1000元之代價販賣海洛因二小包給
    給真實姓名年籍均不詳之綽號「阿牛」者。嗣經警接獲一對
    男女在上開處所販賣毒品之線報後，遂於96 年4月3 日8 時
    30分許，持法院所核發之搜索票前往執行搜索，由於該處鐵
    門上鎖，為避免屋內人員發覺湮滅事證，員警先行在外等候
    ，前述綽號「阿寶」者駕駛車號不詳之藍色廂型車前來購買
    毒品，乙○○迅速將以紅色膠帶裹好之海洛因一小包交給對
    方，對方立即駕車離去，乙○○並準備騎乘機車外出，員警
    遂表明身分並執行搜索，扣得乙○○所有供販賣之海洛因20
    小包（合計淨重14 .13 公 克、空包裝總重4.74公克；純度
    15.59 ％；純質淨重2. 20 公克）、電子磅秤1 台、注射針
    筒1 支、安非他命吸食器2 組、玻璃球2 個、吸管1 支、黑
    色及紅色膠帶共3 只、小夾鍊帶65個。因認被告涉犯毒品危
    害防制條例第4 條第1 項販賣第一級毒品罪嫌。
二、本件公訴人認被告涉有上揭犯嫌，乃以被告於警詢中之自白
    及上開搜索扣得之證物及證人即查獲本案之警員甲○○、丙○○於偵查中之證詞為其主要論據。
三、按犯罪事實應依證據認定之，無證據不得認定犯罪事實。不
    能證明被告犯罪者，應諭知無罪之判決。又被告之自白不得
    作為有罪判決之唯一證據，仍應調查其他必要之證據，以察
    其是否與事實相符，刑事訴訟法第154 條第2 項、第156 條
    第2 項及第301 條第1 項分別定有明文。
四、訊據被告否認有上開公訴意旨所述之販賣毒品犯行，辯稱：
    我是因為在警詢中毒品隱發作，才會供稱有販賣第一級毒品
    海洛因，實際上我並沒有販賣毒品等語，經查：
  (一)被告固於警詢中，曾供稱其有上開公訴意旨所述之販賣毒品
    之犯行，惟其嗣後於偵查中又否認有販賣毒品之犯行，並改
    稱其並無販賣毒品，且於本院審理時，亦否認有上開公訴意
    旨所述之販賣毒品之犯行，足見其自白，前後矛盾，故其自
    白已非全然可信。況且被告所供稱之買受人之姓名、年籍均
    不詳，均無法傳喚到庭作證。再者，公訴意旨既已認定被告
    已賣出毒品，故扣案未賣出之毒品顯與該犯行無關，亦難採
    為認定其有賣出毒品事實之依據。因此，本部分起訴事實，
    並無法僅憑被告之自白而認定被告確有販賣毒品之事實。
  (二)其次，證人即查獲本案之警員甲○○、丙○○雖於偵查中均
    證稱：渠等於96年4 月3 日在被告住處埋伏時，有看到被告
    販賣一包毒品給開箱型車之「阿寶」，且被告販賣時所交付
    之毒品係用紅色吸管捲衛生紙放毒品，外面有500 、1000的
    標示等語，但證人丙○○於本院審理時卻又證稱：當時有看
    到一台箱型車停留在被告家門口，而我們要搜索的那個住處
    裡面有一個人拿東西出來交給車上的人，車上的人並未下車
    ，不清楚那個人拿什麼東西給車上的人，而且亦未看清楚那
    個人是男或是女等語（見審判筆錄第5 至6 頁），顯然與其
    於偵查中所為之證詞相互矛盾。況且，案發當時證人甲○○
    、丙○○所搭乘的車子是停在距離被告家門口，大約二、三
    十公尺遠，約相隔四、五戶住家的位置，業據證人丙○○於
    本院審理中證述明確，衡情，證人甲○○、丙○○所搭乘之
    車子既然停留在距離被告家門口，大約二、三十公尺遠的位
    置，則證人甲○○、丙○○在未使用望遠鏡的情形下，豈有
    可能以肉眼觀察到被告所交付東西係的毒品，且係用紅色吸
    管捲衛生紙放置毒品，外面並有500 、1000的標示。再者，
    公訴意旨指被告交付毒品一小包予該名男子後，即為警查獲
    ，但證人即查獲警員甲○○於偵查中卻結證稱，其看到被告
    所交付之毒品外面有500 、1000之標示，則被告既僅交付一
    包毒品，顯不可能既標明500,又標示1000，故顯見證人甲○○、丙○○於偵查中所為之證詞，顯然有違常情，應不足採
    信，從而，公訴人所引用之證人甲○○、丙○○於偵查中之
    證詞，亦不足以證明被告有販賣毒品之犯行。
  (三)此外，本件復查無其他積極之證據，足認被告確有公訴人所
    指之犯行，既然公訴人所提出之證據不能證明被告犯罪，則
    揆諸前開法律規定及判例意旨，依法應諭知無罪之判決。
據上論斷，應依刑事訴訟法第299 條第1 項前段、第301 條第1
項，毒品危害防制條例第4 條第1 項、第18條第1 項前段，刑法
第11條、第59條，判決如主文。
本案經檢察官李賜隆到庭執行職務
中    華    民    國    97    年    8     月    19    日
                  刑事第四庭   審判長法  官  莊鎮遠
                                     法  官  王以齊
                                     法  官  王炳人
以上正本證明與原本無異。
如不服本判決應於收受本判決送達後十日內向本院提出上訴書狀，
其未敘述上訴理由者，並得於提起上訴後十日內向本院補提理由
書狀（均須按他造當事人之人數附繕本）「切勿逕送上級法院」
中    華    民    國    97    年    8     月    22    日
                                     書記官  潘豐益
附錄本判決論罪科刑法條全文
毒品危害防制條例第4條第1項
製造、運輸、販賣第一級毒品者，處死刑或無期徒刑；處無期徒
刑者，得併科新臺幣 1 千萬元以下罰金。


司法院資訊處製作；財團法人民間司法改革基金會備份。
